【裁判字號】    96,簡上,1038
【裁判日期】    971008
【裁判案由】    毀損
【裁判全文】
臺灣板橋地方法院刑事判決            96年度簡上字第1038號
上  訴  人
即  被  告  乙○○
                    6樓
選任辯護人  林彥苹律師
            黃勝文律師
            張國權律師
上列上訴人因毀損案件，不服本院96年度簡字第6408號中華民國
96年10月31日第一審判決（聲請簡易判決處刑案號：96年度偵字
第17948 號），提起上訴，本院管轄之第二審合議庭判決如下：
    主  文
上訴駁回。
    事  實
一、乙○○明知臺灣臺中地方法院於民國九十六年一月二十六日
    以九十六年度票字第二二二一號裁定准予日盛國際租賃股份
    有限公司（下稱日盛租賃公司）對其所開立之本票強制執行
    （本票面額為新臺幣〔下同〕三百十二萬元，其中一百十七
    萬元及自九十一年一月十一日起至清償日止按年利率百分之
    八計算之利息准予強制執行），且該裁定業於九十六年三月
    九日確定，並合法送達於乙○○，詎乙○○竟意圖損害日盛
    租賃公司之債權，於九十六年四月三日之將受強制執行之際
    ，將其所有坐落於臺北縣新莊市○○段六八一地號之土地及
    臺北縣新莊市○○段三三○三建號之建物（下稱本件不動產
    ），共以六百二十五萬元之價格，出售予不知情之顏景霞，
    並於同年月二十三日將上開土地、建物所有權移轉登記於顏
    景霞名下，而處分其財產，足以生損害於債權人日盛租賃公
    司之債權。
二、案經日盛租賃公司訴由臺灣板橋地方法院檢察署檢察官偵查
    後聲請簡易判決處刑。
    理  由
一、本件認定事實所引用之卷證資料，並無證據證明係公務員違
    背法定程序所取得，且檢察官、被告及其辯護人於本院準備
    程序及審判期日時均表示同意作為證據，且迄至言詞辯論終
    結前亦未再聲明異議，依刑事訴訟法第一百五十九條之五第
    一項之規定及第一百五十八條之四反面解釋，本件認定事實
    所引用之證據縱屬傳聞證據，亦均有證據能力。
二、訊據被告乙○○固坦承前揭臺灣臺中地方法院九十六年度票
    字第二二二一號裁定內容，及於前揭時間將本件不動產出售
    並移轉所有權予顏景霞等情不諱，惟矢口否認有何損害債權
    之犯行，辯稱：本件不動產賣得價款，業已用於清償其他債
    權人，其本身並無獲利，亦無損害告訴人債權之意圖云云；
    辯護意旨則以：告訴人取得上開本票裁定之執行名義後，於
    九十六年一月二十六日向本院聲請就本件不動產為假扣押執
    行，於九十六年一月二十九日完成查封登記，嗣經被告於九
    十六年四月十四日提供反擔保而撤銷假扣押，並於九十六年
    四月十九日塗銷上開查封登記，是本件強制執行程序已終結
    云云為辯。
三、經查：
（一）被告於上開裁定確定後之九十六年四月三日將其所有本件
      不動產出售予顏景霞，並於九十六年四月二十三日完成不
      動產所有權移轉登記一節，為被告所不否認，復經證人即
      被告之兄甲○於本院審理中具結證述在卷，並有土地登記
      公用謄本、建物登記公務用謄本、建築改良物登記簿、土
      地登記申請書、土地增值稅免稅證明書、土地及建築改良
      物所有權買賣移轉契約書、契稅繳款書、印鑑證明、土地
      所有權狀、建築改良物所有權狀各一份在卷可稽（見九十
      六年度偵字第一七九四八號偵查卷第五頁至第二十四頁）
      ，是此部分事實，堪以認定。
（二）按刑法第三百五十六條損害債權罪之成立，乃以其損害行
      為在「將受強制執行之際」為要件，所謂「將受強制執行
      之際」，係指債權人對債務人取得執行名義起，至強制執
      行程序完全終結前之期間而言，亦即債權人業已取得執行
      名義，而隨時可以聲請執行之情形（臺灣高等法院臺南分
      院九十四年度上易字第五五五號判決意旨可資參照）。本
      件告訴人既已獲臺灣臺中地方法院於九十六年一月二十六
      日以九十六年度票字第二二二一號裁定准予告訴人對被告
      所開立之本票面額三百十二萬元中一百十七萬元及自九十
      一年一月十一日起至清償日止按年利率百分之八計算之利
      息准予強制執行，該裁定於同年二月六日合法送達於被告
      ，並於九十六年三月九日確定，有上開裁定及裁定確定書
      各一份在卷可稽（見九十六年度他字第四六六六號偵查卷
      第五頁、第六頁），依強制執行法第四條第一項第六款之
      規定，即得隨時供擔保聲請強制執行，不論其是否曾進行
      保全程序，亦不論保全程序是否終結，揆諸前揭說明，均
      不影響被告處於將受強制執行之際之事實，辯護意旨以告
      訴人取得上開本票裁定之執行名義後，就本件不動產為假
      扣押執行，嗣經被告提供反擔保而撤銷假扣押，是本件強
      制執行程序已終結云云為辯，尚非足採。
（三）債權人對債務人取得執行名義起，至強制執行程序完全終
      結前之期間，債務人之財產即為債權人債之總擔保，業如
      前述，不因尚有其他債權人之債權而受影響，因其他債權
      自可依法向法院聲明參與分配。被告對告訴人業已取得前
      揭本票載定為執行名義，其名下財產，將成為告訴人所得
      據以強制執行之標的，如處分其財產將導致告訴人日後無
      法獲得清償一事，確屬知悉，且依卷附綜合所得稅各類所
      得資料清單、財產歸屬資料清單、稅務電子閘門調件明細
      表（見九十六年度他字第四六六六號偵查卷第十三頁、第
      十四頁、第十六頁至第十九頁）所示，被告除本件不動產
      外，並無任何財產可供執行，竟於上開將受強制執行之際
      ，故將本件不動產出售並移轉所有權予他人，且被告於本
      院審理時亦自承：本件不動產實際售價為六百二十五萬元
      ，然並未將上開所得價金用以清償告訴人等語無誤（見審
      判筆錄第七頁），是其損害告訴人債權之意圖，至為明確
      。
（四）綜上所述，足認被告前揭所辯，要屬避就、飾卸之詞，不
      足採信。本案事證明確，被告犯行洵堪認定，應予依法論
      科。
四、核被告所為，係犯刑法第三百五十六條之損害債權罪。原審
    以被告罪證明確，援引刑事訴訟法第四百四十九條第一項前
    段、第三項、第四百五十四條第一項、刑法第三百五十六條
    、第四十一條第一項前段、刑法施行法第一條之一第一項、
    第二項、中華民國九十六年罪犯減刑條例第二條第一項第三
    款、第七條、第九條規定，並審酌被告犯罪之動機、目的、
    手段、積欠告訴人之債權逾百萬元之多，所生危害非輕及犯
    後態度等一切情狀，量處被告有期徒刑六月，如易科罰金以
    新臺幣三千元折算一日。又中華民國九十六年罪犯減刑條例
    規定犯罪於九十六年四月二十四日以前者應予減刑，該條例
    自九十六年七月十六日施行，本件被告犯罪時間在九十六年
    四月二十四日以前，合於該條例第二條第一項第三款減刑之
    規定，依法減其宣告刑二分之一，並諭知易科罰金之折算標
    準，認事用法均無違誤，量刑亦屬妥適，被告上訴空言否認
    犯罪，為無理由，應予駁回。
據上論斷，應依刑事訴訟法第四百五十五條之一第一項、第三項
、第三百六十八條，判決如主文。
本案經檢察官謝岳龍到庭執行職務。
中    華    民    國    97    年    10    月    8     日
              刑事第十二庭    審判長法  官  陳  鴻  清
                                    法  官  朱  嘉  川
                                    法  官  劉  安  榕
上列正本證明與原本無異。
不得上訴。
                                    書記官  陳  盈  真
中    華    民    國    97    年    10    月    14    日
附錄本案論罪科刑法條全文：
中華民國刑法第356條
（損害債權罪）
債務人於將受強制執行之際，意圖損害債權人之債權，而毀壞、
處分或隱匿其財產者，處2 年以下有期徒刑、拘役或5 百元以下
罰金。


司法院資訊處製作；財團法人民間司法改革基金會備份。
